臺灣高等法院臺中分院民事裁定
110年度抗字第515號
抗  告  人  財政部國有財產署中區分署

法定代理人  趙子賢  
訴訟代理人  程光儀律師
相  對  人  賴幸嘉  

上列抗告人因與相對人返還土地事件，抗告人對於民國110年9月
27日臺灣苗栗地方法院110年度補字第1037號裁定關於核定訴訟
標的價額部分，提起抗告，本院裁定如下：
    主  文
原裁定關於核定訴訟標的價額部分廢棄。
本件訴訟標的價額核定為新臺幣635萬7243元。
抗告費用由相對人負擔。
    理  由
一、按訴訟標的之價額，由法院核定；核定訴訟標的價額，以起
    訴時之交易價額為準；無交易價額者，以原告就訴訟標的所
    有之利益為準；以一訴附帶請求其孳息、損害賠償、違約金
    或費用者，不併算其價額，民事訴訟法第77條之1第1項、第
    2項、第77條之2第2項定有明文。次按，土地所有權人，依
    民法第767條所有物返還請求權請求無權占有人拆除房屋返
    還土地，其訴訟標的之價額，應以該土地起訴時之交易價額
    為準。其依同法第179條附帶請求給付相當於租金之不當得
    利部分，依民事訴訟法第77條之2第2項規定，不併算其價額
    （最高法院96年度第4次民事庭會議決議參照）。
二、抗告意旨略以：抗告人係以相對人無權占有國有土地，本於
    民法第767條規定訴請相對人拆屋還地，同時依民法第179條
    規定附帶請求相當於租金之不當得利，其中附帶請求給付相
    當於租金之不當得利部分，應不併算其價額，惟原裁定將之
    併入核定訴訟標的價額之計算，於法有違，爰提起抗告，聲
    明廢棄原裁定關於核定訴訟標的價額部分等語。
三、抗告人於民國110年7月23日對相對人提起返還土地訴訟，其
    聲明為：1.相對人應將坐落苗栗縣○○鎮○○段000000地號土地
    編號④、同段0000-00地號土地編號④、⑤等地上物移除騰空後
    ，將土地返還予抗告人。2.相對人應給付新臺幣（下同）1,
    623元及自起訴狀繕本送達翌日起至返還土地之日止，依週
    年利率百分之5計算之利息。另自110年7月1日起至交還之日
    止，按每月給付抗告人440元。
四、依抗告人聲明第2項係請求占用系爭土地所受相當於租金之
    不當得利，該部分係附帶於返還系爭土地所占用部分為請求
    ，依民事訴訟法第77條之2第2項規定，應不併算其價額。依
    原裁定附表所示，以系爭二筆土地約占用面積、公告土地現
    值，計算系爭二筆土地價額合計為635萬5620元，此亦為抗
    告人之抗告狀內所是認（本院卷第5頁），且不併計抗告人
    附帶請求相當於租金不當得利之數額。
五、從而，原裁定依加計附帶請求不當得利之數額，核定本件訴
    訟標的價額實有未洽。抗告意旨指摘原裁定關於核定訴訟標
    的價額部分不當，為有理由，爰由本院將原裁定此部分廢棄
    ，並逕核定本件訴訟標的價額如主文第二項。
六、據上論結，本件抗告有理由，爰裁定如主文。
中　　華　　民　　國　　110 　年　　12　　月　　17　　日
              民事第七庭    審判長法　官  王  銘
                                  法　官  高英賓
                                  法　官  張國華
正本係照原本作成。
如不服本裁定應於裁定送達後10日內向本院提出再抗告狀（須按
他造人數附具繕本），繳納抗告裁判費新台幣1,000元整，並同
時委任律師或具有律師資格之關係人為代理人。因疫情而遲誤不
變期間，得向法院聲請回復原狀。

                                  書記官  柯孟伶

中　　華　　民　　國　　110 　年　　12　　月　　17　　日